【裁判字號】    92,台上,3758
【裁判日期】    920710
【裁判案由】    毀棄損壞
【裁判全文】
最高法院刑事判決                              九十二年度台上字第三七五八號
    上  訴  人  台灣高等法院台中分院檢察署檢察官
    被      告  甲○○
右上訴人因被告毀棄損壞案件，不服台灣高等法院台中分院中華民國九十二年四月十
日第二審更審判決 (九十一年度重上更(二)字第二七九號，起訴案號：台灣彰化地方法
院檢察署八十五年度偵續字第八八號 )，提起上訴，本院判決如左：
    主  文
原判決撤銷，發回台灣高等法院台中分院。
    理  由
本件原判決認定被告甲○○係彰化縣社頭鄉○○○路三三八號房屋之所有權人，相鄰
之彰化縣社頭鄉○○○路三四０號房屋，係告訴人蕭素梅之子劉名雄所有，現由蕭素
梅管領使用。雙方相鄰之牆壁為共同壁，民國七十九年間因道路拓寬徵收土地而將房
屋一部分拆除，門牌三四０號之殘留部分雖不適人起居，但仍不失經濟或利用價值。
被告於八十五年三月十二日至十四日間，在拆除其所有之前開舊房屋興建新房屋時，
以毀損犯意，僱用不知情之劉耀輝及其不詳姓名之受僱工人，以鑽堡機及怪手，將前
開三四０號房屋二樓前端共同壁及該房屋一、二樓間之橫樑打掉，且致二樓水泥柱半
毀及一樓水泥柱表面剝離，足以生損害於該物之所有人劉名雄及使用人蕭素梅等情。
因而撤銷第一審判決，改判論處被告損壞他人之牆壁、樑柱，足以生損害於他人罪刑
，固非無見。
惟查：按刑法上所稱之建築物，係指上有屋面，周有門壁，足蔽風雨，可以自由出入
，且適於人之起居，而定著於土地上之工作物，換言之，認定是否為建築物，應從不
可分割的整體，依行為時一般人生活水準，客觀加以觀察，其是否為上有屋頂、周有
門牆，足蔽風雨，可以自由出入，且定著於土地上適於人之起居之工作物而言。原判
決認定本件告訴人之房屋非屬刑法第三百五十三條之建築物，無非以「告訴人所使用
之上開房屋，於被告僱請劉耀輝拆除時，業因七十九年間道路拓寬時，拆除臨路之面
牆，二樓部分僅餘木門遮掩，且一樓鐵門禁閉，門前雜物隨意棄置而無人居住……上
開『房屋』既因道路拓寬而拆除臨路之面牆，二樓僅餘木牆遮掩，其功能上已不適於
人所起居出入，且被告所拆除之牆壁及橫樑部分，其下方並無強力之支撐物，已經無
法作為建築物使用，自不具『建築物』性質，核與刑法第三百五十三條第一項所稱之
建築物要件不符，被告所損壞者並非屬刑法第三百五十三條第一項所稱之建築物」等
語為論據。但依卷附之房屋照片所示，本件告訴人之房屋其上有屋瓦，周有門牆，一
樓有鐵門分隔內外，應足以蔽風雨，似非不得自由出入，縱一時無人居住致遭人隨意
棄置雜物於門前，應仍未損其功能。至於二樓之木門或門板如係告訴人房屋於道路拓
寬後所修補，且屬房屋之一部分，能否逕認其功能已不適於人所起居出入？況二樓縱
不適居住，其一樓部分是否仍可居住？原判決未詳予調查審究明白，遽認告訴人管領
之房屋非屬刑法之建築物，尚嫌速斷。次查刑法第三百五十三條第一項毀損建築物罪
之成立，必須毀損建築物之重要部分，足至該建築物之全部或一部失其效用，始能成
立。如認本件房屋為建築物，則被告所毀損之部分是否為該建築物之重要部分？是否
已足至該建築物之全部或一部失其效用？此與被告是否成立本罪攸關，自應併予審認
。檢察官上訴意旨指摘原判決違背法令，尚非全無理由，應認仍有撤銷發回更審之原
因。
據上論結，應依刑事訴訟法第三百九十七條、第四百零一條，判決如主文。
中      華      民      國    九十二    年      七      月      十      日
                              最高法院刑事第六庭
                                  審判長法官  吳  雄  銘
                                        法官  池  啟  明
                                        法官  石  木  欽
                                        法官  郭  毓  洲
                                        法官  吳  三  龍
      右正本證明與原本無異
                                              書  記  官
中      華      民      國    九十二    年      七      月     十四     日
                                                                        Ｌ


司法院資訊處製作；財團法人民間司法改革基金會備份。
